【裁判字號】    89,訴,112
【裁判日期】    891020
【裁判案由】    侵權行為損害賠償
【裁判全文】
臺灣彰化地方法院民事判決                          八十九年度訴字第一一二號
    原      告  己○○○
                丙○○
    右二人共同
    訴訟代理人  戊○○      住.
    被      告  統聯汽車客運股份有限公司  設台北縣三重市○○路○段七三號
    法定代理人  甲○○      住台北縣三重市○○路○段七三號
    訴訟代理人  乙○○      住台北縣三重市○○路○段七十三號
    被      告  丁○○      住.
右當事人間請求侵權行為損害賠償事件，本院判決如左：
    主      文
被告應連帶給付原告己○○○、丙○○各新臺幣貳拾肆萬元、捌萬元，及均自民國八
十八年七月七日起至清償日止按週年利率百分之五計算之利息。原告其餘之訴均駁回
。
訴訟費用由被告連帶負擔五分之一，原告己○○○負擔五分之二，餘由原告丙○○負
擔。
本判決原告勝訴部分，於原告己○○○、丙○○各以新台幣捌萬元、參萬元供擔保後
得假執行；惟被告於假執行程序實施前，各以新臺幣貳拾肆萬元、捌萬元為原告供擔
保後，得免假執行。
原告其餘假執行之聲請均駁回。
    事      實
甲、原告方面：
一、聲明：求為判決：（一）被告應給付原告己○○○、丙○○各新臺幣（下同）一
    百十二萬一千八百八十五元、六十萬零九百十一元，及自起訴狀送達之翌日起至
    清償日止，按年息百分之五計算之利息；（二）訴訟費用由被告連帶負擔；（三
    ）並願供擔保以代釋明，請求宣告假執行。
二、陳述：
  （一）被告丁○○於民國（下同）八十七年十月二十四日上午九時四十五分許，駕
        駛被告統聯汽車客運股份有限公司（下稱統聯公司）所有車牌號碼ＦＤ－有
        九八五號營業大客車，沿彰化縣二林鎮○○路西港往二林方向行駛，至上開
        路段與信義路路口時，欲左轉信義路，原應注意轉彎車應讓直行車先行，並
        注意車前狀況並隨時採取必要之安全措施，而依當時之情形，並無不能注意
        之情況，竟疏於注意貿然左轉，致不慎撞及由原告己○○○騎乘後載原告丙○○之車號ＫＸＱ－三一六號機車，致原告己○○○受有頭部外傷，合併腦
        挫傷及雙額腦內血腫，原告丙○○則受有頭部外傷，合併頭部血腫及右膝挫
        傷之傷害，經檢察官以過失傷害罪嫌起訴，現已判決確定，爰依侵權行為之
        法律關係請求被告賠償原告之損失。
  （二）原告等因被告之過失行為致受傷，依法請求賠償原告損失如下：
        (1)、原告己○○○、丙○○於彰化基督教醫院診療，而由分別支出醫療費用
            新台幣十三萬二千三百七十二元、一萬二千九百十一元。
        (2)、增加生活上之需要費用部分，原告己○○○支出看護費用二萬七千七百
            八十三元，機車修理費一千七百三十元。
        (3)、原告己○○○、丙○○受被告不法侵害前，係受僱於二林鎮○○路長益
            百貨超市工作，己○○○平日另從事水電工，平均每月己○○○薪資四
            萬元，丙○○則為二萬元，自受傷日至今為止，總共十四個月不能工作
            ，依平均每月薪資計算，己○○○、丙○○之薪資損失分別共計為五十
            六萬元及二十八萬元。
        (4)、原告丙○○因本件事故，其所有玉環一對毀損，損失計八千元。
        (5)、原告己○○○、丙○○因此次車禍，受有頭部外傷等傷害，遭受頭部及
            四肢酸疼之苦，持續受有肉體及精神上之痛苦，故請求賠償非財產上損
            害金額各四十萬元及三十萬元。
        右述各項損害，均係被告丁○○不法侵害所生之結果，被告統聯公司為其僱
        用人，就被告丁○○因執行職務生之損害，對於原告等自應負連帶賠償責任
        ，為此提起本件訴訟。
  （三）健保費用為原告所支付，健保給付之利益應由原告享有，被告主張扣除並非
        有理。
三、證據：提出起訴書、醫療費用收據、診斷證明書、看護費用收據、修理費用明細
    、發票、營利事業登記證及乙種電匠考試及格證明書等為證。
乙、被告統聯公司方面：
一、聲明：求為判決駁回原告之訴。
二、陳述：
  （一）原告己○○○於本件車禍騎乘機車行經閃光黃燈交岔路口未減速慢行，又未
        靠右側行駛，實違反交通規則，經彰化縣區車輛行車事故鑑定委員會鑑定，
        原告己○○○亦有過失，刑事判決亦作相同認定，原告己○○○為原告丙○○之使用人，亦應承擔其過失，又本件原告之傷均為頭部，則原告等是否依
        規定戴安全帽應查明。
  （二）原告於刑事訴訟程序提起附帶民事訴訟請求賠償，應以因犯罪所受之損害為
        限，原告請求機車修理費及毀損之玉環，於法無據。
  （三）否認原告提出之醫療費用暨增加生活上之需要費用之真正，縱使鈞院認為真
        正，是否必要亦有疑問，況原告自承受僱長益百貨超市，應享有勞健保，依
        法健給付後請求權即移轉於健保局，原告則無權請求。
  （四）原告喪失工作能力並未據提出任何證據以實其說，被告否認真正，而被告營
        運並不理想，原告請求高額之精神賠償誠屬過高。
丙、被告丁○○方面：未於言詞辯期日到庭，亦未提出書狀作何聲明或陳述。
丁、本院依職權調閱本院八十八年度交易字第三五號刑事案件卷宗。
    理      由
一、本件被告丁○○未於言詞辯論期日到場，核無民事訴訟法第三百八十六條各
    款所列情形，爰依原告之聲請，由其一造辯論而為判決。
二、本件原告主張被告丁○○於民國（下同）八十七年十月二十四日上午九時四十五
    分許，駕駛被告統聯汽車客運股份有限公司（下稱統聯公司）所有車牌號碼ＦＤ
    －有九八五號營業大客車，沿彰化縣二林鎮○○路西港往二林方向行駛，至上開
    路段與信義路路口時，欲左轉信義路，原應注意轉彎車應讓直行車先行，並注意
    車前狀況並隨時採取必要之安全措施，而依當時之情形，並無不能注意之情況，
    竟疏於注意貿然左轉，致不慎撞及由原告己○○○騎乘後載原告丙○○之車號Ｋ
    ＸＱ－三一六號機車，致原告己○○○受有頭部外傷，合併腦挫傷及雙額腦內血
    腫，原告丙○○則受有頭部外傷，合併頭部血腫及右膝挫傷之傷害，經檢察官以
    過失傷害罪嫌起訴，法院對於被告以過失傷害罪、判處有期徒刑四月確定之事實
    ，業據其提出診斷書為證據，並經本院依職權調閱本院八十八年度交易字第三五
    號刑事案件卷宗核對屬實，被告丁○○經合法通知未到場陳述，被告統聯公司則
    辯稱車禍係因原告違反交通規則所致，被告丁○○應無過失云云，然本件事故經
    鑑定結果，被告丁○○確有過失，有台灣省彰化縣區車輛行車事故鑑定委員會及
    台灣省車輛行車事故覆議鑑定委員會函附卷可稽，被告統聯公司係被告丁○○之
    僱用人，就被告丁○○因執行職務生之損害，對於原告因而所受之損害，自應負
    連帶賠償責任。
三、惟原告請求被告賠償之費用，是否應予准許，分述為次：
  （一）原告己○○○：
      (1)醫療費用部份：查其中證明書費二千八百元（八十七年十一月五日、八十七
        年十二月二十三日、十二月二十八日）非醫療必要費用，及膳食費二千零四
        十六元（八十七年十一月二日、十一月五日、十一月二十六日），即使原告
        未受傷住院，仍不免此項費用，自與被告賠償責任無關，均不准許，又本件
        係汽車肇事，依法健保給付部分各五萬七千八百六十元應予扣除，另購買背
        架支出五千元部分係增加生活上所需費用，亦與治療無關。其餘醫療費依原
        告所受傷害及各收據載明治療費別，自屬治療上之必要費用，共計六萬九千
        六百六十六元，應由被告賠償原告。
      (2)工作收入損失部分：原告主張受傷後，自八十七年十月二十四日起，至八十
        八年六月二十四日止，仍未能工作，預計門診追蹤治療需六個月，共十四個
        月不能工作，而原告原在長益百貨超市任職，平時並事水電工，每月可得四
        萬元，請求被告賠償此期間內之損失共五十六萬元云云，惟被告否認上情，
        原告雖提出診斷書、營利事業登記證及乙種電匠考試及格證明書等為證，然
        診斷書所載係原告自訴頭暈，尚難證明至今仍無法工作，且長益百貨超市係
        原告之子所開設，原告豈有領薪之理，況未據提出任何工資憑證，至原告從
        事水電工之收入若干，未曾提出證明，經本院裁定命補正亦未提出，此部分
        請求自不應准許。
      (3)看護費用：原告主張治療期間支出看護費用共計二萬七千七百八十三元，並
        提出彰化基督教醫院收據為證，此部分請求應予准許。
      (4)增加生活之需要部分：原告主張因被告之侵權行為，經送醫救治，添購醫療
        器材背架五千元，暨機車修理費用一千七百三十元，並提出發票為證，應由
        被告賠償原告。
      (5)精神慰藉金部份：查原告受傷多處，肉體、精神確受極大痛苦，本院斟酌實
        際情況，及兩造之身分、地位，原告請求四十萬元自嫌過高，應酌減為二十
        萬元方適當，於此範圍內之請求為有理由，逾此範圍則不應准許。
  （二）原告丙○○：
      (1)醫療費用部份：查其中證明書費六百元（八十七年十二月十四日、十二月二
        十三日）非醫療必要費用，又健保給付部分八千四百七十八元應予扣除。其
        餘醫療費依原告所受傷害及各收據載明治療費別，自屬治療上之必要費用，
        共計三千八百三十三元，應由被告賠償原告。
      (2)工作收入損失部分：原告主張受傷後，自八十七年十月二十四日起，迄未痊
        癒，預計仍需繼續治療及休養六個月，共計十四個月不能工作，而原告原在
        長益百貨超市任職，每月可得二萬元，請求被告賠償此期間內之損失共二十
        八萬元云云，然原告未提出診斷書，尚難證明至今仍無法工作，且長益百貨
        超市係原告之子所開設，原告豈有領薪之理，況未據提出任何工資憑證，經
        本院裁定命補正亦未提出，此部分請求自不應准許。
      (3)財物損失：原告主張其所有玉環一對，因本件車禍毀損，價值八千元云云，
        惟原告並未提出購買憑據或其他證明，此部分請求尚非有理，不應准許。
      (4)精神慰藉金部份：查原告因車禍受傷，肉體、精神確受有痛苦，本院斟酌實
        際情況，及兩造之身分、地位，原告請求三十萬元自嫌過高，應酌減為十萬
        元方適當，在此範圍內之請求為有理由，逾此範圍則不應准許。
四、共計上開數額為原告己○○○三十萬四千一百七十九元，原告丙○○為十萬三千
    八百三十三元，惟原告二人騎乘機車未戴安全帽，有前開刑事案件卷中道路交通
    事故調查表及照片可稽，而其等受傷部分均在頭部，對損害之發生及擴大顯然與
    有過失，本院審酌兩造對損害發生之原因力及過失程度，認賠償金額應酌減為原
    告己○○○二十四萬元，原告丙○○為八萬元。
五、綜上所述，原告本於侵權行為規定，請求被告賠償，於原告己○○○二十四萬元
    ，原告丙○○為八萬元範圍內，為屬正當，應予准許，其餘逾此範圍之請求，則
    非有據，應予駁回，又其  併請求自起訴狀繕本送達翌日（即八十八年七月七日
    ）起至清償日止之法定遲延利息，核無不合併予准許。
六、兩造陳明願供據保，聲請宣告假執行或免予假執行，經核原告勝訴部份，均合於
    法律規定，爰各酌定相當擔保金額宣告之；原告其餘假執行之聲請，因訴之駁回
    而失所附麗，併予駁回。
七、結論：本件原告之訴，為一部有理由，一部無理由，並依民事訴訟法第三百八十
    五條第一項前段、第七十九條但書、第八十五條第一項但書、第二項、第三百九
    十條第二項、第三百九十二條，判決如主文。
中      華      民      國    八十九    年      十      月      二十    日
                                  台灣彰化地方法院民事第二庭
~B法      官  謝仁棠
右為正本係照原本作成。
如不服本判決，應於判決送達後二十日內向本院提出上訴狀。
~B法院書記官  謝秋德
中      華      民      國    八十九    年      十      月      二十五  日


司法院資訊處製作；財團法人民間司法改革基金會備份。
